臺灣高等法院民事裁定　　　　　　　　 100年度抗字第1712號
抗　告　人　李錫軒
　　　　　　李國民
　　　　　　李國全
上列抗告人因與相對人李營生間履行清算決議事件，對於中華民
國100年11月4日臺灣臺北地方法院100年度重訴字第1108號裁定
，提起抗告，本院裁定如左：
      主  文
抗告駁回。
抗告費用新臺幣一千元由抗告人負擔。
      理  由
一、抗告人於原法院主張：伊等及相對人合夥共同經營位於金門
    縣之養魚事業，其中坐落金門縣金寧鄉○○段558地號土地
    （下稱系爭土地）為合夥財產，暫登記於相對人名下，嗣因
    養魚事業已無利可圖，無法達成合夥事業目的，伊等於民國
    100年7月21日通知全體合夥人於民國100年8月3日下午2時舉
    行合夥解散清算會議，相對人於同年7月25日收受開會通知
    書，但未參與會議，遂由伊等舉行合夥解散清算會議，並做
    成4項決議，分別為：(一)解散合夥事業；(二)依合夥出資比例
    分配剩餘財產；(三)系爭土地經鑑價結果為新臺幣（下同）
    10,568,553元，相對人若願配合出售，則依出資比例分配價
    金，否則由相對人承受；(四)由抗告人李錫軒通知相對人決議
    之內容，合夥人並合意以原法院為第一審管轄法院。嗣伊等
    委請律師函知相對人決議內容，請其於函到10日內函復，惟
    相對人於100年8月22日收受信函，迄今仍未函復，故依上開
    決議向原法院起訴請求相對人履行清算決議等語。原法院裁
    定將本件訴訟移送由臺灣金門地方法院管轄。
二、本件抗告意旨略以：依民法第695條之規定，法律並不要求
    須全體清算人之同意，清算決議始生效，且清算決議既經清
    算人過半數之同意而生效，對於未參與會議或反對者均生效
    ，是以原法院以相對人未參與清算會議，認為相對人不受合
    意管轄之拘束云云，於法未合。爰聲請廢棄原裁定。
三、按訴訟之全部或一部，法院認為無管轄權者，依原告聲請或
    依職權以裁定移送其管轄法院；訴訟，由被告住所地之法院
    管轄；其他因不動產涉訟者，得由不動產所在地之法院管轄
    。民事訴訟法第28條第1項、第1條第1項前段、第10條第2項
    分別定有明文。次按，當事人得以合意定第一審管轄法院。
    但以關於由一定法律關係而生之訴訟為限。前項合意，應以
    文書證之，民事訴訟法第24條亦定有明文。而合意管轄之約
    束力，僅及於合意管轄約定之當事人，而不及於第三者（最
    高法院97年度台抗字第110號裁定意旨參照）。又所謂默示
    之意思表示，係指依表意人之舉動或其他情事，足以間接推
    知其效果意思者而言，若單純之沉默，則除有特別情事，依
    社會觀念可認為一定意思表示者外，不得謂為默示之意思表
    示，最高法院29年上字第762號判例參照。本件抗告人等雖
    提出100年8月3日之合夥解散清算會議紀錄，認兩造合意由
    原法院管轄云云，惟查：
  (一)依上開會議之決議(四)雖記載「．．合夥人因本次會議及分配
    財產所生之訴訟糾紛，出席之合夥人全體同意以臺灣臺北地
    方法院為第一審管轄法院」等語，然出席之合夥人僅抗告人
    等，相對人並未出席，無法證明相對人同意由原法院管轄，
    是兩造間無合意管轄甚明，抗告人等主張相對人應受上開決
    議之拘束云云，於法無據。
  (二)抗告人復主張其等已於100年8月17日委請律師函知相對人上
    開會議決議之內容，請相對人於函到10日內函覆決議內容，
    相對人於100年8月22日收受信函，迄今未函覆，因而向原法
    院起訴云云。然相對人未予函覆，僅係單純之沉默，又無其
    他舉動或情事可推知有同意上開決議之意思，自不能謂相對
    人已同意本件訴訟由原法院管轄，是抗告人此之主張，尚乏
    依據。
  (三)抗告人再謂依民法第695條之規定，清算決議經清算人過半
    數之同意而生效，故相對人雖未參與該清算會議，合意管轄
    之約定仍對相對人生效云云，惟查民法第695條係規範合夥
    解散後，數人為清算人時，關於清算之決議應以過半數行之
    ，為實體法事項之規範，與管轄權決定之訴訟法事項無涉。
    故本件訴訟之管轄仍應依民事訴訟法之規定定之，抗告人上
    開主張，尚有誤會，而不足採信。
  (四)又相對人之住所地係於金門縣金寧鄉古寧村25鄰林厝26號，
    有抗告人之起訴狀可稽（見原法院100年度司北調字第1320
    號卷3頁），則依民事訴訟法第1條第1項前段之規定，應由
    臺灣金門地方法院管轄。另抗告人依前揭合夥清算會議之決
    定，欲請求相對人履行清算決議之系爭土地亦處於金門縣境
    內，亦有土地登記謄本足憑（見同上卷12頁），則依民事訴
    訟法第10條第2項之規定，由臺灣金門地方法院管轄並無不
    妥。是原法院認抗告人向無管轄權之原法院起訴，於法未合
    而裁定將本訴移送由臺灣金門地方法院管轄，即屬有據。本
    件抗告意旨指摘原裁定不當，聲明廢棄，非屬正當，應駁回
    其抗告。
四、本件抗告為無理由，爰裁定如主文。
中    華    民    國   100    年    12    月    9     日
                  民事第十六庭
                        審判長法  官  王聖惠
                              法  官  傅中樂
                              法  官  呂淑玲
正本係照原本作成。
本裁定除以適用法規顯有錯誤為理由外，不得再抗告。如提起再
抗告，應於收受後10日內委任律師為代理人向本院提出再抗告狀
。並繳納再抗告費新台幣１千元。
中    華    民    國   100    年    12    月    9     日
                              書記官  明祖全